臺灣高等法院臺南分院刑事判決
110年度上訴字第891號
上  訴  人  
即  被  告  林銘緯
選任辯護人  黃冠霖律師（法扶律師）
上列上訴人因違反毒品危害防制條例案件，不服臺灣臺南地方法
院109年度訴字第1417號中華民國110年5月4日第一審判決（起訴
案號：臺灣臺南地方檢察署109年度偵字第14117、17904號），
提起上訴，本院判決如下：
    主  文
上訴駁回。
    事  實
一、林銘緯明知海洛因係毒品危害防制條例第2條第2項第1款所
    列管之第一級毒品，不得非法持有、販賣，竟仍以其所使用
    插置0000000000號門號SIM卡之小米廠牌行動電話作為聯絡
    工具，基於販賣第一級毒品海洛因以營利之犯意，與附表一
    所示購毒者陳俊欽、郭青澍達成買賣海洛因之合意，先後於
    附表一所示時間、地點，以如附表一所載之價格、數量及方
    式，分別販賣第一級毒品海洛因予陳俊欽2次、郭青澍1次，
    並收取價金而以此方式牟利（交易方式詳附表一，聯絡時間
    詳附表三編號1至3）。
二、嗣經臺灣臺南地方檢察署檢察官偵辦毒品案件，向臺灣臺南
    地方法院聲請對林銘緯所使用插置上開門號、序號為000000
    000000000號小米廠牌行動電話實施通訊監察，並於民國109
    年7月28日至其住處搜索，扣得上開小米廠牌行動電話1支（
    查扣時插置0000000000號SIM卡），循線查獲上情。
    理  由
一、本院審理範圍：
　　原審判決被告附表一編號1至3及附表二編號1部分有罪，判
    決被告附表二編號2部分無罪，因檢察官未上訴，無罪部分
    業已確定；被告則僅對附表一編號1至3部分上訴，故本院審
    理範圍僅在附表一編號1至3部分，至附表二編號1部分因無
    人上訴，亦已確定。
二、訊據被告固坦承其於附表一編號1至3所示時、地，分別與陳
    俊欽、郭青澍電話聯繫及碰面，惟矢口否認有何販賣海洛因
    之犯行，辯稱：附表三編號1是陳俊欽打給我，問我人在哪
    裡，我說我在陳雅弦那邊，等她拿毒品回來，然後陳俊欽到
    了之後，說等很久了，大家癮頭都來了，陳俊欽說他另外有
    地方拿，他說大家來合資，他要去拿，所以陳俊欽叫我拿一
    千元給他，我當時身上只有七百元，錢不夠，他也沒有拿就
    走了，我就在陳雅弦那邊繼續等陳雅弦，我那天有買到一千
    元的毒品，但是我身上只有七百元，所以欠她三百元；附表
    三編號2那時候我剛好下班，要去找陳雅弦，陳雅弦說她在
    黃昏市場吃東西，陳俊欽打給我問我在哪裡，我說我在黃昏
    市場○○○這裡，他說要來找我跟我合資跟陳雅弦買毒品，後
    來他有來，我們有合資，我出一千元，陳俊欽出一千五百元
    還是二千元，0.8公克價錢在二千五百元到三千元不等；附
    表三編號3是郭青澍心情不好打來找我，那天我們有見面，
    他來找我說不到一分鐘的話，問我有沒有地方拿海洛因，我
    就在樓下先打電話給陳雅弦，我前幾天有跟陳雅弦說要帶郭
    青澍給她認識，我打完電話之後，陳雅弦就叫我帶郭青澍過
    去，然後我就帶郭青澍過去，我出五百元，郭青澍出一千元
    跟陳雅弦買。我們是合資，不是販賣，如果是販賣我就直接
    給他們就好，不用去找陳雅弦。我確實有打電話給陳雅弦，
    陳雅弦是用FB或是LINE，我都是用這二種方式跟她聯絡，如
    果這二種她都沒有接，我才會打電話給她云云（本院卷第96
    至97頁）。
三、關於附表一編號1、2部分：
  ㈠被告使用其所有插置0000000000號門號SIM卡之小米廠牌行動
    電話，與陳俊欽使用之0000000000號行動電話聯繫，通話時
    間、內容詳如附表三編號1、2所示，於通話後被告有與陳俊
    欽在臺南市○○區○○街○○汽車旅館停車場計程車內、臺南市○○
    ○路與○○路口○○○附近計程車內見面，且附表一編號2該次見
    面時，被告有將重量不詳之第一級毒品海洛因1包交給陳俊
    欽，並收取現金1000元之事實，為被告所不爭執，復據證人
    陳俊欽於警詢、偵查及原審審理時證述明確（5730警卷第12
    5至137頁，14117偵卷第61至66、123至125頁，原審卷第247
    至253頁），並有原審法院核發之109年度聲監字第133號通
    訊監察書暨電話附表、陳俊欽持用之0000000000號、林銘緯
    持用之0000000000號行動電話通聯調閱查詢單、如附表三編
    號1、2所示被告與證人陳俊欽之通訊監察譯文在卷可參（70
    6警卷第73至74，147、105、59、65頁），是被告與陳俊欽
    有於附表一編號1、2所載時地見面，並有在附表一編號2見
    面時將海洛因交給陳俊欽並收取1000元之事實，首堪認定。
　㈡被告如附表一編號1、2所示2次販毒事實，業據證人陳俊欽證
    述如下：
　⒈於警詢證稱：我有向被告購買過海洛因，我是打電話與被告
    聯絡，通話後再約定交易時間、地點見面，見面後再以一手
    交錢一手交貨方式完成交易，附表三編號1這3通電話是我跟
    被告的通話，內容是我要向被告買海洛因，有交易成功，時
    間是109年3月10日19時15分許，在臺南市○○區○○街00號○○汽
    車旅館停車場內，我是坐計程車來的，被告從陳雅弦租屋處
    走路過來進入計程車後座，我以1000元向他購得海洛因毒品
    1包，重量不詳，是一手交錢一手交毒品，譯文所講的「你
    用1給我」就是我要買海洛因1000元。附表三編號2的通話內
    容是我和被告的通話，內容是我要向被告購買海洛因，問他
    有沒有，這次有交易成功，交易時間是109年3月20日16時45
    分左右，地點在臺南市中西區○○○路與○○路口○○○咖啡廳外，
    我坐計程車過去，被告走路過來進入車內，我以1000元向他
    購得海洛因毒品1包，重量不詳，是一手交錢一手交毒品等
    語（5730警卷第125至137頁）。
　⒉於偵訊證稱：我與被告是一起服刑認識的，我直接問被告有
    無毒品，因為我沒有貨了，我向被告購買海洛因都會打電話
    給他，電話中會跟他說1000，他就知道我要買1包1000元的
    海洛因，我曾經跟他買過2次海洛因，今天警察有播放錄音
    給我聽，其他的都是請我施用比較多。被告的毒品上游好像
    是叫雅弦的，因為他們之間有不愉快，被告就講給我聽，所
    以我知道他的上游，我不知道被告跟雅弦拿海洛因的價格。
    附表三編號1的通訊監察譯文3則，是我跟被告的對話，我找
    他購買1000元海洛因，這次交易有成功，地點是在臺南市○○
    區○○街00號○○汽車旅館停車場內，最後一通電話結束後10分
    鐘碰面，交易金額是1000元的海洛因1包，毒品用一個小的
    袋子包裝，被告是一個人用走的過來，他過來之後就上計程
    車跟我交易；譯文中提到「1」是我要向被告買1000元海洛
    因的意思，這次交易是我叫被告幫我買1000元海洛因，不是
    我們合資向他人購買，我叫被告幫我跟雅弦買，被告跟雅弦
    買的價格我不知道，我沒辦法直接聯絡雅弦，我也沒有她的
    聯絡方式，我就是找被告，被告再去找誰拿我不管。附表三
    編號2的通訊監察譯文1則，是我要跟被告買海洛因，這次交
    易有成功，我先用LINE聯絡他約在○○○，他之後再打給我，
    電話結束過了20分鐘後，我們才在○○路跟○○○路的○○○外面碰
    面，這次交易是一手交錢一手交貨嗎，我拿1000元給他，他
    交付我1包海洛因，我記得這次有交易成功，我聽譯文就知
    道，我常常打給被告，而且我向被告只有購買2次海洛因，
    一次在○○○、一次就在○○汽車旅館的停車場，其他的我都沒
    有拿錢給他，被告這次是一個人走過來的，是我拜託他購買
    海洛因，不是我們合資向他人購買，我不知道被告跟誰拿毒
    品，我不可能問他這麼多。我跟被告沒有仇恨或借貸關係，
    我們認識好幾年了，因為電話有監聽到，所以我才願意供出
    被告賣我海洛因的事。附表三編號1這次我有拿1000元給被
    告，請他向雅弦拿海洛因給我，我不能找到雅弦，要透過被
    告才可以。附表三編號2我是搭計程車過去的，在車上我拿1
    000元給被告，被告當場就拿海洛因給我，沒有帶我去找誰
    等語（14117偵卷第61至66、123至125頁）。
  ⒊於原審證稱：我和被告是在監獄裡面認識，附表三編號1的電
    話是我和被告對話，電話中我講到的「你有沒有在他那邊」
    是指陳雅弦，我跟他說「你用1給我」是指要1000元的海洛
    因，我打完第1通電話就去坐計程車，和被告在汽車旅館停
    車場見面，見面後我拿1000元給被告，被告拿1包海洛因給
    我，然後我就離開了。我知道雅弦這個人，但是不熟，見過
    陳雅弦2、3次面，是別的朋友介紹，不是被告，我之前有跟
    被告說過讓我認識一下雅弦，以後我直接找雅弦就好，被告
    說雅弦不要給我，我不知道我有沒有得罪雅弦，我沒有陳雅
    弦的聯絡電話。附表三編號2被告打電話問我「你在○○○了嗎
    」，是因為在這通之前我有跟被告說要過去找他，我這樣講
    他就知道我要拿海洛因，被告知道我都固定1000，我過去之
    後計程車停在○○○外面，被告到計程車上，我拿1000元給他
    ，被告拿1包海洛因給我，這天我實際上並沒有看到陳雅弦
    等語（原審卷第247至255頁）。
  ⒋證人陳俊欽上開各次所證，互核相符，並無齟齬，堪以採信
    ，是其於109年3月10日晚間、同年月20日下午與被告通話後
    相約見面，均係當面收取被告交付之海洛因，並同時支付被
    告各1000元，直接聯繫對象均僅有被告，且未曾在附表一編
    號1、2所載時地與被告之毒品來源見面、交易，或目賭被告
    在收受其交付之現金後，當其面轉向毒品上游拿取毒品，其
    並於檢察官問及是否合資時，答稱是請被告購毒，其無法與
    上游交易等語，足見被告確有於附表一編號1、2所示時地，
    將重量不詳之海洛因各1包交給證人陳俊欽，並各收取現金1
    000元之事實至明。
　⒌證人陳俊欽於警偵訊及原審所證，雖有些許出入，惟按證人
    之陳述有部分前後不符，或相互間有所歧異時，究竟何者為
    可採，法院仍得本其自由心證予以斟酌，非謂一有不符或矛
    盾，即應認其全部均為不可採信；尤其關於行為動機、手段
    及結果等之細節方面，證人之指陳，每因留意重點之不同，
    或對部分事實記憶欠明確，以致前後未盡相符；然其基本事
    實之陳述，若果與真實性無礙時，則仍非不得予以採信（最
    高法院104年度台上字第1536號判決意旨參照）。又人類對
    於事物之注意及觀察，有其能力上之限制，未必如攝影機或
    照相機般對所發生或經歷的事實機械式地均予捕捉，亦未必
    能洞悉事實發生過程之每一細節及全貌；且常人對於過往事
    物之記憶，通常隨時日之間隔而漸趨模糊或失真，自難期如
    錄影重播般地將過往事物之原貌完全呈現。此外，因個人教
    育程度、生活經驗、語言習慣之不同，其表達意思之能力與
    方式，亦易產生差異，故供述證據每因個人觀察角度、記憶
    能力、表達能力、誠實意願、嚴謹程度及利害關係之不同，
    而有對相同事物異其供述之情形發生，其歧異之原因，未必
    絕對係出於虛偽所致。本案證人陳俊欽之偵訊與原審證述業
    已相隔6月以上，人之記憶會隨時間經過而流失，證人陳俊
    欽於警偵訊未曾提及與被告「合資」購毒，卻於原審審理在
    辯護人詰問下證稱與被告「合資」（原審卷第231頁），然
    亦同時證稱：被告不會主動跟我講他合資的量是多或少，在
    ○○○這次我不知道被告出多少，當天就是被告拿毒品給我，
    我就拿錢給他，被告沒有拿毒品給我看說那是他這次購買的
    量，在○○○那次被告在車上拿夾鏈袋裝著的海洛因給我，被
    告就走了，那天我和被告並沒有一起在車上注射海洛因，我
    當天沒有親眼看到陳雅弦等語（原審卷第231至254頁），足
    見陳俊欽並不知悉被告是否確實有與其一同出錢購買海洛因
    ，亦未見被告有將取得之海洛因分裝成2包或放置在針筒分
    裝情形，其證述之情節與被告所辯歧異，亦與一般合資時談
    妥出資比例、約定購買數量等情不同，足見證人陳俊欽於原
    審證稱合資云云，顯係附和維護被告之詞，自難採信，當以
    距案發時間較近之警偵訊證詞為準，況參照附表三編號1、2
    通訊監察譯文等資料（詳下述），均足以補強證人上開指證
    其與被告間毒品交易之憑信性，自不得僅因證人就此證述前
    後略有差異，即全然否定其指證向被告購買毒品之真實性。
  ㈢觀之附表三編號1、2所示通訊監察譯文：
　⒈附表三編號1：
　　陳俊欽於109年3月10日18時58分確認被告有在某特定處所後
    ，即向被告表示「你用1給我」、「用1下來給我」，此用語
    僅簡單稱「1」而不敢直接表示何物品，此實與一般毒品交
    易避免電話遭監聽而為人察覺係進行非法毒品交易，刻意於
    電話中以迂迴、隱匿之方式溝通乙情相符。且被告於接獲陳
    俊欽上開附表三編號1①表示「用1給我」之意思後，並未表
    示拒絕或答覆數量不足此類意思，雙方迅於附表三編號1③同
    日19時13分通話內容係在證人陳俊欽已到達附近後雙方確認
    見面位置，中間並無其他告知疑似款項不足或毒品不足之隱
    諱用語，亦堪以佐證證人陳俊欽前證述該電話內容係指價值
    1000元之海洛因，且到達後被告有交付1包海洛因等情，顯
    非虛妄。
　⒉附表三編號2：
　　上開譯文形式上雖無有關交易毒品之種類、價金之明語或暗
    語，但被告主動打電話給陳俊欽後，並稱「到了沒」、「你
    在○○○了嗎」、「我走過去」，參以被告於附表三編號1時間
    （即3月10日）即曾以「你用1給我」之暗語為毒品交易，此
    與毒品交易雙方因有過往之交易經驗而有默契，為掩人耳目
    ，於電話中多僅使用簡短隱晦暗語以相約見面之常情相符，
    可徵被告與陳俊欽當時有相約在○○○見面，此節顯與被告上
    開供稱當時有與陳俊欽見面交付毒品海洛因及收取價金等情
    相符，亦可證明被告與證人陳俊欽係基於默契，於通話時刻
    意不言明聯繫、見面之目的，而與毒品交易聯絡時須多加掩
    飾用暗語、代號溝通之常情相合。
  ⒊再者，依附表三編號1、2所示譯文，被告與陳俊欽相約於特
    定地點碰面，其等於通話內容中多只約定見面，對於見面處
    所及見面目的，並無提及，此一情狀甚為符合毒品交易多以
    簡短、隱蔽之語句談論，實則交易內容雙方心知肚明，見面
    後將為毒品及金錢之交付等情相合，足認被告於附表一編號
    1、2所示時地，確與證人陳俊欽晤面交易無誤。由上述證據
    相互勾稽，足徵證人陳俊欽證稱其與被告電話聯繫後見面係
    為毒品交易購買海洛因等語，確屬有據，堪以採信。
  ㈣附表一編號1、2應成立販賣第一級毒品罪：
　⒈按以營利之意圖交付毒品，而收取對價之行為，觸犯販賣毒
    品罪；苟非基於營利之意圖，而以原價或低於原價有償轉讓
    毒品與他人，僅得以轉讓毒品罪論處；若無營利之意圖，僅
    基於幫助施用毒品者取得供施用毒品之目的，而出面代購，
    或共同合資購買並分攤價金及分受毒品，則屬應否成立施用
    毒品罪或其幫助犯之範疇，三者行為互殊，且異其處罰（最
    高法院97年度台上字第1864號、97年度台上字第3148號判決
    意旨參照）。次按販毒之人，不論大、小盤商、零售，甚或
    臨時起意偶一為之者，莫不意圖營利，又毒品交易亦不必然
    以現貨買賣為常態，毒品交易通路賣方上、下手間，基於規
    避查緝風險，節約存貨成本等不一而足之考量，臨交貨之際
    ，始互通有無之情形，亦所在多有，故毒販與買方議妥交易
    後，始轉而向上手取得毒品交付買方，不論該次交易係起因
    於賣方主動兜售或買方主動洽購，毒販既有營利意圖，尚非
    可與單純為便利施用者乃代為購買毒品之情形等同視之，而
    均論以幫助施用罪，二者之辨，主要仍在營利意圖之有無。
    而認定行為人是否有營利之意圖，當可審酌供需者間接洽之
    情形、該交易如何起始、商議、達成合意，並勞費及風險之
    承擔等客觀情狀，以為判斷（最高法院102年度台上字第327
    3號、105年度台上字第1282號判決意旨參照）。復按聯絡毒
    品買賣、交付毒品、收取毒品買賣價金等行為，皆屬販賣毒
    品罪構成要件事實之一部，苟有參與其事，即係分擔實行犯
    罪行為，自應負販賣毒品罪責。基上可知，毒品交易時間、
    交易地點、金額數量之磋商，及毒品之實際交付收取現款，
    係構成販賣毒品罪之重要核心行為。而所謂合資、代購、調
    貨行為是否構成販賣，自應視被告在買賣毒品過程中之交易
    行為特徵而定，即其究係立於賣方之立場而於向上游取得貨
    源後以己力為出售之交易，抑或立於買方立場而代為聯繫購
    買來加以判斷。若被告接受買主提出購買毒品之要約，並直
    接收取買賣金錢後，以己力單獨而直接將毒品交付給買主，
    自己完遂買賣的交易行為，阻斷了毒品施用者與毒品提供者
    的聯繫管道，藉以維持其本身直接與買主為毒品交易之適當
    規模，縱使其所交付之毒品，係其另向上游毒販所取得，然
    其調貨交易行為仍具有以擴張毒品交易以維繫其自己直接為
    毒品交易管道之特徵，應仍屬於毒品危害防制條例所規定之
    販賣行為，自無從認係立於買方立場而為買主代為聯繫購買
    毒品。又此情因上游毒販與買主間並無直接關聯，該毒品交
    易行為，自僅屬被告自己一人之單獨販賣行為無疑。
　⒉按刑法上所謂幫助他人犯罪，係指對他人決意實行之犯罪有
    認識，而基於幫助之意思，於他人犯罪實行之前或進行中施
    以助力，給予實行上之便利，使犯罪易於實行，而助成其結
    果發生者而言。倘行為人受施用毒品者委託，代為向販售毒
    品者聯繫，此與行為人受販售毒品者之委託，而與買受人聯
    繫，二者雖同具居間聯繫之行為外觀，惟應以行為人主觀上
    究基於幫助販售者販出毒品，抑係幫助買受人購入毒品之意
    思，而異其行為責任。單純意在便利、助益施用而基於與施
    用者間之意思聯絡，為施用者聯繫販售者之情形，僅屬幫助
    施用；若基於與販售者間之犯意聯絡，代為連繫買受人，便
    利販售者完成交易，則為幫助販賣，二者之辨，主要在於行
    為人主觀上究係為販售者之販賣行為抑或買受人之買受行為
    施以助力。而凡是洽談買賣條件、運送貨品、收取價金，依
    社會通念，乃構成賣方整體販賣行為的一部分，故祇要有一
    於此，就已該當。因此，替賣方接聽電話、約定交易量價、
    地點、跑腿送貨、收款轉交，既然認知內容、用意，而參與
    交易的客觀作為，當然仍應成立賣方的共同正犯，不容以僅
    為居間促成買賣，屬於幫助買方購物的角色，混淆、飾卸，
    亦無許以自己未分獲利益而狡稱僅該當於轉讓作為（最高法
    院107 年度台上字第3448號、106 年度台上字第97、1062號
    判決意旨參照）。又按刑法關於正犯、幫助犯之區別，係以
    其主觀之犯意及客觀之犯行為標準，凡以自己犯罪之意思而
    參與犯罪，無論其所參與者是否係犯罪構成要件之行為，皆
    為正犯，其以幫助他人犯罪之意思而參與犯罪，其所參與者
    ，如係犯罪構成要件之行為，亦為正犯，必以幫助他人犯罪
    之意思而參與犯罪，其所參與者又為犯罪構成要件以外之行
    為，始為幫助犯。以販賣毒品罪為例，舉凡看貨、議價、洽
    定交易時地、送貨、收款等作為，皆屬販賣行為之部分舉動
    ，為該犯罪構成要件以內之行為。如行為人主觀上明知相關
    之他人從事販賣毒品之行為，客觀上為他人分擔議價、洽定
    交易時地、送貨、收款等屬於販賣毒品罪構成要件之部分行
    為，則無論其是否基於幫助販賣之意思，或有無自他人處獲
    取報酬，均不能僅評價為販賣毒品罪之幫助犯。而接聽電話
    ，若無議價、洽定交易時地；駕車搭載正犯，倘非經手送貨
    、收款，則係犯罪構成要件以外之行為，評價有別，不應相
    混淆（最高法院102 年度台上字第1920號、105 年度台上字
    第2185號判決意旨參照）。
　⒊觀諸附表三編號1①之通話內容，證人陳俊欽於確認被告所在
    位置後，即稱「你用1給我」、「用1下來給我」，並隨即於
    附表三編號1③通話時到達彼此已有默契之地點附近；另就附
    表一編號2之毒品交付，證人陳俊欽僅與被告聯繫告知要去
    找被告，被告即知悉其目的是要取得1000元海洛因，業據證
    人陳俊欽證述明確（原審卷第251頁），被告亦坦認附表一
    編號2陳俊欽告知要過去找他，即知悉陳俊欽要買1000元海
    洛因等語（原審卷第438至439頁），由此可見被告與證人陳
    俊欽於聯絡時避而不談通話主要目的，對話內容雖隱晦，但
    雙方默契十足，此與販毒者為規避遭監聽查緝，在聯繫討論
    毒品交易之際，基於默契或共識，以各種隱晦暗語代替毒品
    交易種類、數量與價格，鮮有明白直接以毒品之名稱或相近
    之用語稱之者，甚至僅相約見面之時、地，而刻意避免提及
    毒品交易事宜相符，被告與證人陳俊欽上開交付海洛因並當
    場收取現金之交易方式，實與一般販賣毒品之交易模式並無
    二致。
　⒋被告如附表一編號1、2所示之交易方式，依據證人陳俊欽之
    證述及通訊監察譯文，可知被告於接受買主即陳俊欽提出購
    買毒品之要約後，係由被告與陳俊欽直接約定交易毒品之地
    點、時間、金額，證人陳俊欽於聯繫過程中始終未曾要求被
    告代購毒品或向他人轉達要購買毒品之意思，也未討論合資
    比例或如何分配，顯與代買或合資之要件有異。被告以己力
　　洽定交易時地、組織交貨收款等屬於販賣毒品罪構成要件之
    部分行為，單獨而直接將毒品交付給買主，並收取買賣價金
    ，自己完遂買賣的交易行為，阻斷了毒品施用者與毒品提供
    者的聯繫管道，藉以維持其本身直接與買主為毒品交易之適
    當規模，甚為明顯；縱使被告所交付之毒品，係其另向上游
    毒販所取得，然其調貨交易行為，仍具有以擴張毒品交易以
    維繫其自己直接為毒品交易管道之特徵。依據上開說明，仍
    屬於毒品危害防制條例所規定之販賣行為，且因上游毒販與
    買主即證人陳俊欽之間並無直接關聯，該毒品交易行為，自
    僅屬被告自己1人之單獨販賣行為無疑。被告辯稱此係代購
    、合資幫助陳俊欽施用第一級毒品云云，並不可採，自應成
    立販毒正犯。
　⒌證人陳俊欽雖於原審證稱其係委請被告向「陳雅弦」代購海
    洛因等語，惟依證人陳俊欽前揭偵查及原審證述，陳俊欽並
    無陳雅弦之聯絡方式，無法與陳雅弦直接聯絡，其接洽之對
    象僅為被告，亦無法確認被告實際上係向何人取得海洛因、
    取得之價格為何；證人陳俊欽復於原審證稱：我之前有跟被
    告說過讓我認識一下雅弦，以後我直接找雅弦就好，被告說
    雅弦不要給我，我不知道我有沒有得罪雅弦等語（原審卷第
    249至250頁）；而證人陳雅弦則於原審證稱：我知道陳俊欽
    這個人，但是不熟，之前是別的朋友介紹認識，和陳俊欽之
    間並沒有糾紛、不愉快，我好像沒有給陳俊欽我的電話，我
    也沒有陳俊欽的電話，被告有沒有跟我說過要介紹陳俊欽來
    給我認識，我忘記了，如果陳俊欽要自己跟我聯絡，我不會
    拒絕等語（原審卷第414至417頁），足見陳俊欽無法直接接
    洽上游，係因被告為了能自己與陳俊欽進行交易，維持其藉
    由轉手可賺取量差、純度差或價差之模式運作，因此刻意向
    陳俊欽表示陳雅弦不願意與其交易，阻斷陳俊欽與其上游陳
    雅弦之聯繫管道，而刻意傳遞錯誤訊息，被告實際上已壟斷
    相關交易資訊及聯絡管道，證人陳俊欽只能被動接受，益徵
    被告實係立於提供貨源之賣家地位，依據上開說明，自仍屬
    於毒品危害防制條例所規定之販賣行為，尚不得與單純為便
    利他人施用而代購之情形等同視之。
　㈤被告所辯前後不一，難認屬實：
　⒈附表一編號1：
　⑴於109年7月28日警詢供稱：附表三編號1的通話，是我與陳俊
    欽之通話，他要我幫他向陳雅弦購買海洛因，沒有交易成功
    ，因為陳俊欽要用賒欠1000元方式購買海洛因，陳雅弦不同
    意就沒有交易等語（706警卷第35至37頁）。
　⑵於同年8月31日警詢改稱：附表三編號1是我與陳俊欽之通話
    ，他要與我合資向陳雅弦購買海洛因，但沒有交易成功，因
    為我要出資購買海洛因的錢不夠，陳雅弦就不賣我，我要出
    資1000元才能購買0.4公克海洛因，但我只有700元，所以陳
    雅弦就不賣毒品給我，沒有交易成功。監察譯文「你用1給
    我」是陳俊欽要我拿1000元給他，他要籌3000元購買0.4公
    克的海洛因等語（706警卷第45至46頁）。
　⑶於同年8月31日偵訊供稱：109年3月10日這3通電話是我跟陳
    俊欽的對話，他叫我拿1000元下去，要向陳雅弦買0.4公克
    的海洛因，他搭計程車到○○汽車旅館叫我下去找他，他在計
    程車內等我，因為0.4公克海洛因要3000元，我這邊只有700
    元，他那邊有2000元，後來他找陳雅弦拿的時候，因為差30
    0元人家不賣給他，這次是陳俊欽打電話給陳雅弦的等語（1
    4117偵卷第114頁）。
　⑷於同年10月13日偵訊供稱：109年3月10日這次是我們要向陳
    俊欽的藥頭買，但我錢不夠，所以後來沒有買，這次並不是
    要向陳雅弦買等語（14117偵卷第134頁）。
　⑸於原審準備程序供稱：109年3月10日陳俊欽他是打電話給我
    問我身上有無1000元，我就跟他說你在講甚麼我沒有聽懂，
    他說他已經坐計程車到我所在地附近，接著我跟他說我身上
    不夠1000元，他說這樣不夠和我合資去買0.8公克海洛因，
    然後他就坐計程車走了，0.8公克海洛因差不多新台幣3000
    元左右，陳俊欽當時是叫我打電話給陳雅弦，我當時用Line
    打給陳雅弦，因為我們身上只有2500元，所以陳雅弦說金額
    不夠，所以她沒有辦法賣給我們，這件事我只有用電話和陳
    雅弦聯繫等語（原審卷第92頁）。
　⑹嗣於原審審理改稱：109年3月10日這天是陳俊欽要我拿1000
    元下去給他，他要去找別的地方拿毒品，當天在停車場碰面
    的時候，我身上只有750元，所以陳俊欽就走了等語（原審
    卷第442頁）。
　⑺觀諸被告上開歷次供述，或稱係證人陳俊欽委請其代為向陳
    雅弦購毒因陳俊欽欲賒欠而未交易成功，或稱陳俊欽欲與其
    合資共3000元向陳雅弦購毒，因被告身上款項不足而未交易
    成功，且被告身上之款項有稱700元，有稱750元，負責與陳
    雅弦電話聯絡者有稱被告，有稱陳俊欽，或又改稱陳俊欽欲
    與其合資3000元向陳俊欽上游購毒等各種不同情節，若被告
    辯解為真，豈會有如此多種不同版本，且陳述內容差異甚大
    ？況證人陳俊欽居住在臺南市新市區，自身並無交通工具，
    交通往來需仰賴計程車乙情，此為被告於原審審理坦認（原
    審卷第435至436頁），而現今行動電話使用方便，各式通訊
    軟體應用發達，若被告身上款項不足，理應可立刻以電話或
    通訊軟體告知上情，何需待證人陳俊欽搭乘計程車到達後，
    再當面告知自身款項不足，徒增證人陳俊欽往來時間及耗費
    計程車資？足見被告上開所辯，與常情不合，不足採信。
　⒉附表一編號2：　
　⑴於警詢供稱：附表三編號2的通話是我與陳俊欽之通話，他要
    向陳雅弦購買海洛因，要我轉告陳雅弦他人在○○○，我告知
    陳雅弦，陳雅弦就叫我帶他過來，我不知道他們有沒有交易
    成功，因為我將陳俊欽帶往與陳雅弦見面後我就離開等語（
    706警卷第47至48頁）。
　⑵於109年8月31日偵訊供稱：附表一編號2這次是陳俊欽先打電
    話聯絡陳雅弦，那時候陳雅弦在○○○對面的黃昏市場那邊吃
    東西，陳俊欽到了之後打電話給陳雅弦，陳雅弦沒有接，陳
    俊欽就打電話給我問我有無跟陳雅弦在一起，剛好我也跟陳
    雅弦一起吃東西，陳雅弦就請我去○○○把陳俊欽帶過去，他
    們有沒有交易成功我不知道，因為我只有帶陳俊欽過去，之
    後我就走了等語（14117偵卷第115頁）。
　⑶於同年9月21日偵訊供稱：○○○那次我出1000元，陳俊欽出100
    0元，我再去向陳雅弦拿海洛因，那時陳雅弦在○○○對面的黃
    昏市場跟甲○○在吃東西等語（14117偵卷第124至125頁）。
　⑷於同年10月13日偵查中供稱：當天陳俊欽坐計程車來，在車
    上打電話叫我上去，他說一人出資1000這樣買的比較多，是
    我下車跟陳雅弦及甲○○買，後來我跟陳雅弦及甲○○聊天聊太
    久，陳俊欽就下車看我是不是有偷拿一點起來，後來我把錢
    放在桌上，之後我把桌上裝有海洛因的煙盒拿走我就走了等
    語（14117偵卷第133至135頁）。
　⑸於原審準備程序供稱：那天我是先到○○○對面的和緯黃昏市場
    ，陳雅弦在那邊吃東西，我先過去陳雅弦那邊，陳俊欽坐計
    程車到○○○，我看到陳俊欽人在○○○，我就和陳俊欽一起走去
    陳雅弦在黃昏市場吃東西的地方，當時我身上有2000元，陳
    俊欽身上有1000元，我們兩個合資總共3000元向陳雅弦購買
    0.8公克的海洛因，購買時陳俊欽也在現場，我是帶著陳俊
    欽去找陳雅弦，在場還有陳雅弦的男友甲○○，地點在和緯黃
    昏市場吃肉粽的地方，陳雅弦是把一包毒品放在香菸盒裏放
    在桌上，我把錢放在桌上接著把菸盒拿走，然後我和陳俊欽
    在計程車上打一支止癮，然後就在計程車上我裝大概1000元
    的量在針筒裡頭給陳俊欽，其餘我帶走等語（原審卷第92至
    93頁）。
　⑹於原審審理供稱：附表一編號2這次陳俊欽有先用FB跟陳雅弦
    或甲○○聯絡過，陳俊欽有先問我在哪裡，我當時剛下班要去
    ○○○找陳雅弦，陳俊欽就說他等一下會去那邊，到了會打給
    我，這天是陳俊欽用通訊軟體說要找我合資拿「八一仔」，
    我出1500，陳俊欽出1000，陳俊欽有看到我走到對面陳雅弦
    吃肉粽的店那裡，我拿到的那包是用1個夾鏈袋裝海洛因，
    又放在1個空夾鏈袋裡頭，我那天沒有帶磅秤和夾鏈袋，我
    回到計程車上之後和陳俊欽在車上一人打一支，再用目視倒
    差不多一半海洛因給陳俊欽等語（原審卷第438至442頁）。
　⑺觀諸被告歷次供述，其原供稱僅依照陳雅弦指示前往○○○將陳
    俊欽帶至陳雅弦吃東西處即離開，完全不清楚渠等有無交易
    ，嗣後又改稱該次係陳俊欽與其合資，而合資之金額或稱每
    人出1000元、又稱被告出2000元而陳俊欽出1000元，又改稱
    被告出1500元而陳俊欽出1000元，就取得之海洛因包裝方式
    或稱夾鏈袋裝好擺放在香菸盒內，或稱夾鏈袋裝好再放在空
    夾鏈袋內，就交給陳俊欽之海洛因分裝方式原稱放置在針筒
    裡交付，又改稱倒在夾鏈袋裡交與陳俊欽，是被告就有無合
    資、合資金額、分裝等各節，前後差異極大，若被告辯解為
    真，豈會有如此多種不同版本？況海洛因價格昂貴，一般購
    毒者均甚為重視購得之毒品重量，若如被告所辯係與陳俊欽
    共同合資且雙方出資金額不同，豈會如被告所稱隨意倒置分
    量，而不按照出資金額秤重分取？足徵被告上開所辯，與常
    情不合，無可採信。
三、關於附表一編號3部分：　　　　
　㈠被告使用其所有插置0000000000號門號SIM卡之小米廠牌行動
    電話，與郭青澍使用之0000000000號行動電話聯繫，通話時
    間、內容詳如附表三編號3所示，於通話後郭青澍即前往被
    告住處，再一同前往臺南市○○區○○街000號附近，約於同日2
    時許，被告有將重量不詳之第一級毒品海洛因1包交與證人
    郭青澍，被告於偕同證人郭青澍到達上址前已有向郭青澍收
    取現金1000元等事實，此為被告所坦認（本院卷第225頁）
    ，復據證人郭青澍於警詢、偵查中及本院審理時證述明確（
    5730警卷第173至179頁，14117卷第71至74頁，原審卷第209
    至228頁），並有原審法院核發之109年度聲監字第133號通
    訊監察書暨電話附表、郭青澍持用之0000000000號、林銘緯
    持用之0000000000號動電話通聯調閱查詢單各1份，以及如
    附表三編號3所示被告與證人郭青澍之通訊監察譯文在卷可
    參（706警卷第73至74、177、105、173頁），上開事實，首
    堪認定。
　㈡被告如附表一編號3所示販毒事實，業據證人郭青澍證述如下
    ：
　⒈於警詢證稱：附表三編號3的內容是我與被告通話無誤，這是
    我要被告幫我購買第一級毒品海洛因，我先到被告住處拿10
    00元給他，被告帶我到陳雅弦租屋處臺南市○○區○○街000號
    ，我在附近等，在109年3月11日凌晨2時左右，被告就拿1包
    海洛因毒品給我，重量不詳，被告說是向陳雅弦購得等語（
    5730警卷第173至179頁）。
　⒉於偵查證稱：我和被告是在監獄認識的，附表三編號3通話內
    容是我要拜託被告去幫我買海洛因，我打電話給被告問他在
    哪裡，他說在家，我就去他家找他，後來他就帶我去陳雅弦
    租屋處即○○○○對面的果菜市場，我在被告他家的時候我就先
    給他1000元，我在果菜市場等了5分鐘之後，被告就回來並
    把海洛因給我，之後我們就各自離開了，被告有說他的上游
    是一個綽號叫「咿喔」的，被告不曾帶我去看過陳雅弦，我
    沒有辦法聯絡到陳雅弦，我都是透過被告向陳雅弦拿毒品，
    因為被告都不介紹給我認識，他說陳雅弦不想，我不知道被
    告向陳雅弦拿毒品的價格等語（14117偵卷第71至74頁）。
　⒊於原審審理證稱：之前我和被告在聊天的時候，我問他有沒
    有管道可以拿到海洛因，他說有，他說他藥頭叫「咿喔」，
    我不知道「咿喔」的本名，我之前聊天時就跟他講好，說我
    打電話給他說要過去找他，就是要拿海洛因，我出1000元，
    被告有沒有出錢我不知道，109年3月11日那陣子，我很難取
    得海洛因，所以我才打電話給被告，我打給被告他就知道了
    ，我先過去被告住處那邊，然後再和被告一起去藥頭那邊，
    我1000元有拿給被告，但我忘記是在被告家就先拿給他，還
    是在去藥頭那邊騎車路途中拿給被告，到了果菜市場那邊之
    後，我並沒有見到藥頭，我是在附近巷子等，被告自己進去
    房子，我等的地方距離差不多十幾間房子那麼長，我看不太
    到被告是進去哪間房子，被告差不多5、6分鐘後回來，回來
    時被告就拿海洛因給我，我就回家了，這次被告有沒有出錢
    、出多少錢我都不知道，他拿給我的就是我1000元的量，是
    用夾鏈袋裝著，沒有當我的面去分一部分是我的，一部分是
    他的，也沒有用電子磅秤秤過，之前我有跟被告說請他把「
    咿喔」介紹給我，被告說對方不要，被告沒有給我「咿喔」
    的手機門號或是通訊軟體聯絡方式等語（原審卷第209至228
    頁）。
　⒋證人郭青澍上開各次所證，互核相符，並無齟齬，堪以採信
    ，是其於109年3月11日凌晨與被告通話見面後，雖由被告帶
    其前往果菜市場附近，然其係將購毒款項交予被告並由被告
    交付海洛因，直接聯絡之對象僅有被告，未曾在附表一編號
    3所載時間與被告之毒品來源直接見面、交易，或目賭被告
    在收受其交付之現金後，當其面轉向毒品上游拿取毒品，足
    見被告確有於附表一編號3所示時地，收取現金1000元，並
    將重量不詳之海洛因1包交給證人郭青澍之事實至明。
　㈢觀諸附表三編號3之通話內容，證人郭青澍於凌晨1時36分撥
    打電話給被告後，僅告知「現在、現在」，被告即表示「到
    我家樓下」，由此可見被告與證人郭青澍聯絡時，對話內容
    隱晦，對於通話之主要目的避而不談，僅告知「現在、現在
    」被告即已明瞭其目的，顯見彼等默契十足，心照不宣，實
    與現今毒品交易者為降低遭查獲風險，盡可能不在通話中言
    明具體情事，而僅以彼此均能領會之密語約定交易細節之情
    形相符，堪以佐證證人郭青澍證稱上開對話內容係欲取得10
    00元之海洛因，實屬可信。而依證人郭青澍前揭偵查中及原
    審之證述，證人郭青澍僅經由被告告知毒品上游之綽號為「
    咿喔」之人，並無被告毒品上游之聯絡方式，無法與被告所
    稱之上游「咿喔」直接聯絡，亦無法確認被告實際上係向何
    人取得海洛因、取得之價格為何，且證人郭青澍復於原審證
    稱：之前我有跟被告說請他把「咿喔」介紹給我，被告說對
    方不要等語（原審卷第214至215頁）；而證人陳雅弦則於原
    審證稱：我的綽號叫「咿喔」，（提示警卷第105頁指認犯
    罪嫌疑人照片一覽表）編號13（按即郭青澍）這個人我不認
    識，被告有沒有說要介紹郭青澍或是「澍仔」給我認識我沒
    印象，如果被告說要介紹這個人給我認識，我不會拒絕等語
    （原審卷第420頁），是證人陳雅弦雖不記得被告是否曾表
    示要介紹郭青澍與其認識，惟證稱其本人並不會拒絕認識郭
    青澍，與證人郭青澍有意直接與陳雅弦接洽而被告告知陳雅
    弦不願意之結果不同，郭青澍上開錯誤認知，顯係被告為了
    能自己與郭青澍進行交易，維持其藉由轉手賺取量差、純度
    差或價差之運作模式，因此傳遞錯誤訊息刻意向郭青澍表示
    陳雅弦不願意與其認識，被告事實上已阻斷證人與毒品提供
    者見面接觸之機會，而從中居於唯一控制毒品交易、上下游
    間聯繫管道之關鍵地位。參以依前揭證人郭青澍證稱到達被
    告所稱之毒品上游處後，其僅能在附近巷子距離十幾間房子
    處等待，連被告實際是進入哪間房子均不知悉，若被告僅係
    為幫助郭青澍購買海洛因，在郭青澍已偕同被告前往陳雅弦
    住處附近，於該次購買時大可讓郭青澍於交易時在場，甚至
    直接介紹郭青澍與陳雅弦認識，何需刻意要郭青澍在十幾間
    房子外之巷弄裡等待？故依照附表一編號3之交易過程中，
    證人郭青澍得以聯繫之對象為被告，支付價金並給付海洛因
    之對象亦僅有被告，且被告已壟斷相關交易資訊及聯絡管道
    ，證人郭青澍只能被動接受，益徵被告實係立於提供貨源之
    賣家地位，其於證人郭青澍聯繫並依默契知悉郭青澍欲購買
    一定金額之海洛因後，縱有聯絡毒品來源並向上游取得毒品
    之舉，其調貨交易行為亦具有以擴張毒品交易俾維繫其自己
    直接為毒品交易管道之特徵，依上說明，自仍屬於毒品危害
    防制條例所規定之販賣行為，而非單純為便利他人施用而代
    購海洛因。
　㈣再者，被告雖辯稱其與證人郭青澍一同合資購買海洛因，然
    被告就其所稱之合資情形，於偵查中供稱：郭青澍叫我介紹
    陳雅弦給他，我就帶郭青澍去果菜市場找陳雅弦，這次我向
    陳雅弦買1500元的海洛因，我出500元，郭青澍出1000元，
    郭青澍應該不知道我有出資500元的事，那天陳雅弦有下來
    ，不過郭青澍與陳雅弦沒有見到面等語（14117偵卷第116至
    117頁）；於原審準備程序供稱：那天郭青澍打電話給我，
    說有事情找我，我叫他過來我家地下室，他過來以後說他人
    在難受，叫我打電話給陳雅弦，我就帶郭青澍過去，陳雅弦
    下來一樓打開門但沒有出來，我在門外左邊和陳雅弦講話，
    本來要介紹郭青澍給陳雅弦認識，但陳雅弦說不要，當天郭
    青澍有見到陳雅弦，我和陳雅弦講話時，郭青澍就站在門的
    右邊，但郭青澍沒有和陳雅弦講到話，陳雅弦問我們有多少
    錢，郭青澍身上1000元，我身上500元，我們就買1500元，
    陳雅弦是分成兩包，一包1000元、一包500元分成兩包給我
    們，然後陳雅弦把兩包交給我，郭青澍騎機車載我，我就拿
    一包給郭青澍，一包我自己帶回家等語（原審卷第93頁)；
    於原審審理陳稱：郭青澍那天打電話給我，看我有沒有地方
    拿海洛因，郭青澍到我家之後，我們再一起去五福街116號
    後面的黃昏市場去找陳雅弦，地點是我跟郭青澍講的，我用
    FB跟陳雅弦講「我要過去找你」，陳雅弦說要用多少，我回
    她1500，我說一包比較多一點，一包比較少，都用漂亮一點
    ，我跟朋友公家，你多用一點，這樣陳雅弦就知道了，並沒
    有說一包裝1000、一包裝500，那天好像是甲○○拿下來給我
    ，郭青澍當時就在陳雅弦租屋處對面等，並不是在距離十幾
    間的巷子，人家拿兩包給我之後，我有把那兩包給郭青澍看
    ，郭青澍就選一包比較多的等語（原審卷第444至450頁）。
    是被告就其當日向上游購買海洛因時，證人郭青澍究竟係站
    在對面或被告身旁，下樓前來交付海洛因之人為何人，有無
    要求一包裝1000元、一包裝500元，郭青澍是否知悉或看出
    被告亦有出資購買等各情，前後供述顯有矛盾；且若被告交
    給郭青澍之海洛因係由郭青澍自兩包當中挑選，證人郭青澍
    對於上情理應會有印象，豈會自始至終僅記得被告直接交付
    1包海洛因，並無經歷挑選過程？足見被告上開所辯，顯與
    事證不合，不足採信。至證人郭青澍雖於原審審理改稱附表
    一編號3之交易係其與被告共同合資購買海洛因，然依證人
    郭青澍前揭警詢及偵查證述取得海洛因之過程，實無任何與
    被告共同出資情形，或商量出資比例等情，且依證人郭青澍
    於原審證稱之合資過程，其並不知悉被告究竟有無出資，亦
    未見被告有將取得之海洛因分裝，或取得2包海洛因再由郭
    青澍挑選，其證述情節與被告所辯不一，亦與一般認知之合
    資概念不同，此時證稱附表一編號3係與被告合資，顯係附
    和維護被告之詞，自難採信。
　㈤被告雖聲請傳喚甲○○欲證明合資一事，然甲○○於本院審理證
    稱：我與陳雅弦、被告都是朋友，但不認識陳俊欽，對於附
    表一編號1時地因時間太久沒有印象，被告沒有說要帶朋友
    過來讓我與陳雅弦認識，我不太清楚被告與陳雅弦的互動，
    109年3月20日我沒印象與陳雅弦在中華西路和緯路口吃肉粽
    ，也不認識郭青澍等語（本院卷第212至214頁），足見被告
    上開所辯，並無事證可證，難認可採。
四、被告就附表一所示毒品交易有營利意圖：　　
  ㈠本案固因被告否認販賣第一級毒品海洛因予證人陳俊欽、郭
    青澍牟利，致無從查知其販賣第一級毒品之利得，惟販賣毒
    品乃政府嚴予查緝之違法行為，一般民眾亦普遍認知從事毒
    品之非法交易會遭重罰，衡諸常情，倘非有利可圖，絕無平
    白甘冒被嚴查重罰高度風險，而為毒品販賣之理。且販賣毒
    品之行為，本無一定之公定價格，是每次買賣之價格各有差
    異，或隨供需雙方之資力、關係之深淺、需求之數量、貨源
    之充裕與否、販賣者對於資金需求殷切與否、對行情之認知
    ，以及政府查緝之態度，進而為各種不同之風險評估，為機
    動性調整，是其價格標準，自非一成不變，且販賣者除以價
    差之方式賺取利潤，復因海洛因可任意分裝或增減其分量，
    亦可以「量差」、「純度差異（如摻入葡萄糖等物）」，謀
    取利潤，因此，販賣之利得，除經被告坦承犯行，或價量至
    臻明確外，實難查得實情，但因海洛因價格昂貴，取得不易
    ，凡為販賣之不法行為者，苟無利可圖，應無甘冒持有毒品
    遭查獲之極大風險，平白無端義務為該買賣之工作，是其藉
    由交易過程賺取價差、量差、純度差之牟利意圖與事實，應
    屬符合論理法則且不違背社會通常經驗之合理判斷。
　㈡依證人陳俊欽、郭青澍歷次之證述佐以卷存事證，雖難以確
    認陳俊欽、郭青澍各次經由被告交付取得之海洛因重量、純
    度，亦無從獲悉若被告係向毒品上游調得毒品轉交上開證人
    時，其支出之調貨價格與其收取該等證人所交付之現金數額
    間是否存有落差或差距幅度為何。然海洛因物稀價昂，被告
    復為一智識正常、具有社會經驗之成年人，倘於經手毒品上
    下游之交易時未從中賺取數量、純度或價差利益，抑或分得
    些許毒品施用，缺乏利潤可圖，要無可能平白甘冒法律之重
    典處罰，不惜耗費諸多時間、勞力多方奔走交付毒品及收取
    價金，且依前述，附表一各編號所載時地之毒品交易，係由
    被告向陳俊欽、郭青澍收取價金並交付海洛因，且證人陳俊
    欽、郭青澍得以接洽聯繫之對象僅有被告，整個接洽、交易
    過程均僅存在於被告與陳俊欽、郭青澍之間，且被告刻意傳
    遞錯誤訊息向陳俊欽、郭青澍表示毒品上游陳雅弦不願意與
    其接觸，被告事實上已阻斷證人與毒品提供者間見面接觸之
    機會，而從中居於唯一控制毒品交易、上下游間聯繫管道之
    關鍵地位，若非其可藉此從中賺取價差、量差或純度差之利
    益，何需刻意阻斷證人陳俊欽、郭青澍與上游直接聯繫交易
    之機會？從而，依照一般毒品交易常態，參佐被告刻意阻斷
    證人陳俊欽、郭青澍與其毒品上游接洽之管道，另全權掌握
    與上開證人交易時關於毒品價量等買賣必要之點之重要訊息
    ，更親自費時費力經手交付毒品及收取購毒價款，實難認被
    告本案數次犯行，均係出於助人善意，不計成本、無畏曝露
    在高度風險下，單純協助他人取得毒品施用，毫無營利之意
    圖，足認被告附表一編號1至3犯行，均有藉此汲取不法利潤
    之意圖，乃屬合理之論斷，被告辯稱代買、合資、幫助施用
    、無從中獲利云云，與事證有違，均無足採。
  ㈢綜上所述，被告附表一編號1至3所示販賣第一級毒品犯行，
    堪以認定，此部分事證明確，應依法論科。
五、論罪科刑：
  ㈠新舊法比較：
　　被告為附表一所示之行為後，毒品危害防制條例第4條第1項
    之規定於109年1月15日修正公布，109年7月15日施行。該次
    修正後，販賣第一級毒品罪之構成要件雖未變更，但法定刑
    業由原定之「死刑或無期徒刑；處無期徒刑者，得併科2,00
    0萬元以下罰金」，修正為「死刑或無期徒刑；處無期徒刑
    者，得併科3,000萬元以下罰金」，是修正後已提高罰金刑
    之最高刑度，涉及科刑規範之變更，自有新舊法比較適用之
    必要。而依刑法第2條第1項揭示之「從舊從輕」原則比較上
    開修正前、後規定之適用結果，因修正前規定法定刑之罰金
    刑上限較低，修正後規定顯未較有利於被告，自應適用被告
    行為時法即修正前毒品危害防制條例第4條第1項規定予以論
    罪科刑。
  ㈡核被告附表一編號1至3所為，各係犯109年7月15日修正施行
    前毒品危害防制條例第4條第1項之販賣第一級毒品罪。被告
    因販賣第一級毒品而持有第一級毒品之低度行為，各為其販
    賣之高度行為所吸收，均不另論罪。被告所犯附表一編號1
    至3販賣第一級毒品，犯意各別，時地不同，應予分論併罰
    。
  ㈢刑之加重、減輕：　　
  ⒈被告前因施用毒品案件，經原審法院以107年度訴字第933號
    判處有期徒刑8月，經本院以107年度上訴字第1097號判決駁
    回上訴確定，入監執行後於108年9月1日執行完畢出監一情
    ，有被告前案紀錄表可查，其於5年內故意再犯本件有期徒
    刑以上之各罪，均為累犯，本院審酌被告構成累犯之前案為
    施用毒品罪，其於前案執行完畢後鋌而走險販賣，顯見其刑
    罰反應力薄弱，自我控管之能力欠缺，爰參酌司法院釋字第
    775號解釋意旨，依刑法第47條第1項規定，除法定刑死刑、
    無期徒刑依法不得加重外，餘均加重其刑。
　⒉被告固供稱其毒品來源為陳雅弦，然本案並未因被告之供述
    而查獲其他正犯或共犯，另關於查獲陳雅弦販賣毒品一事，
    則係檢察官指揮臺南市警察局刑事警察大隊通訊監察查獲，
    有臺灣臺南地方檢察署110年1月13日南檢文信109偵14117字
    第1109002424號函1份在卷可參（原審卷第109頁），故被告
    本案販賣第一級毒品犯行，自均不合於毒品危害防制條例第
    17條第1項所規定「供出毒品來源，因而查獲其他正犯或共
    犯」之要件，無從據該項規定減輕其刑。
　⒊毒品危害防制條例第4條第1項販賣第一級毒品罪，法定刑為
    「死刑」或「無期徒刑」，則不分犯罪情節輕重，概處以上
    開刑責，難免輕重失衡，倘有情輕法重情形，於裁判時自得
    適用刑法第59條酌量減輕其刑，以避免過嚴之刑罰，此參之
    司法院大法官釋字第263號解釋文自明。亦即，法院為避免
    刑罰過於嚴苛，於情輕法重之情況下，應合目的性裁量而有
    適用刑法第59條酌量減輕被告刑度之義務。又適用刑法第59
    條酌量減輕其刑時，並不排除同法第57條所列舉10款事由之
    審酌（最高法院70年度第6次刑事庭會議決議參照）。是刑
    法第59條規定犯罪之情狀可憫恕者，得酌量減輕其刑，其所
    謂「犯罪之情狀」，與同法第57條規定科刑時應審酌之一切
    情狀，並非有截然不同之領域，於裁判上酌減其刑時，應就
    犯罪一切情狀（包括第57條所列舉之10款事項），予以全盤
    考量，審酌其犯罪有無可憫恕之事由（即有無特殊之原因與
    環境，在客觀上足以引起一般同情，以及宣告法定低度刑，
    是否猶嫌過重等等），以為判斷。故適用刑法第59條酌量減
    輕其刑時，雖不排除審酌同法第57條所列舉10款之事由，惟
    其程度必須達於犯罪之情狀「顯可憫恕」者，始可予以酌減
    （最高法院95年度台上字第6157號、98年度台上字第5454號
    判決意旨參照）。查販賣第一級毒品固屬應嚴加處罰之惡行
    ，然同為販賣第一級毒品之人，其原因動機不一，犯罪情節
    未必盡同，或有大盤毒梟者，亦有中、小盤之分，甚或僅止
    於吸毒者同儕間為求互通有無而以少量販賣亦有之，其販賣
    行為所造成危害社會之程度自屬有異，法律科處此類犯罪所
    設之法定最低本刑卻同為無期徒刑，不可謂為不重，而被告
    附表一所犯之販賣第一級毒品罪，販賣對象僅有2人，次數3
    次，金額均為1000元，其惡性與大量販毒牟取暴利、大規模
    散播毒品毒害他人身心之例迥然有別，可責性自有不同，危
    害社會之程度亦有差別，犯罪所生之危害亦非甚重，本院認
    被告附表一販賣第一級毒品之犯行，如處最低法定刑無期徒
    刑，因此需受終生禁錮，實屬情輕法重，犯罪情狀顯有值得
    憫恕之處，均應依刑法第59條規定減輕其刑。
六、駁回上訴之理由：　　
  ㈠原審認被告販賣海洛因事證明確，予以論罪如上，並審酌被
    告本身曾有施用毒品之素行，應知海洛因戕害人體身心健康
    之鉅，其販賣海洛因圖不法所得之行為，無異擴大促進毒品
    之流通，令施用者沉迷淪陷，形成生理成癮性及心理依賴性
    ，戕害國民身心健康，危害社會治安甚鉅，自應受有相當程
    度之刑事非難，惟考量被告販賣毒品次數、對象人數、販毒
    所得非鉅，期間非長，與長期藉販毒牟取暴利之毒品大、中
    盤商仍屬有別，兼衡被告否認販賣海洛因之犯後態度，及被
    告自陳其學歷為○○畢業，離婚、未成年子女由前妻扶養，現
    從事板模工作，月收入約4萬餘元，需扶養父母之智識程度
    、家庭生活狀況等一切情狀，分別量處如附表一所示之刑。
    並考量上開各罪均屬販毒，性質近似，犯罪時間均為109年3
    月間，衡以刑法第51條第5款係採限制加重原則，非累加原
    則，本諸刑罰經濟與責罰相當原則，而與業已確定之附表二
    編號1轉讓海洛因罪，定其應執行有期徒刑15年5月。
　　復說明：⑴被告就附表一所示3次販賣海洛因犯行，所得款項
    各為1千元，應依刑法第38條之1第1項、第3項諭知沒收，如
    全部或一部不能沒收或不宜執行沒收時，追徵其價額。⑵被
    告上開販賣毒品係使用插置0000000000號門號SIM卡、搭配
    扣案小米廠牌序號000000000000000號行動電話，業據被告
    供述在卷（原審卷第460頁），並有如附表三所示通訊監察
    譯文記載之門號與行動電話序號可參，扣案行動電話及上開
    SIM卡應依毒品危害防制條例第19條第1項規定，不問屬於犯
    罪行為人與否，均應宣告沒收；另就未扣案之SIM卡部分，
    併諭知於全部或一部不能沒收或不宜執行沒收時，應適用刑
    法第38條第4項規定，追徵其價額。本院經核原審認事用法
    ，並無不當，量刑方面尚稱允洽，應予維持。
　㈡被告仍執陳詞，否認犯罪，提起上訴，指摘原判決違誤云云
    。惟查，被告自接聽電話、承諾交易、約定地點、收取價金
    、交付毒品等節，均以一己之力完成，雙方並無合資之商議
    ，亦已阻斷買主與上游之連結，顯該當販賣毒品犯行，非屬
    代買、合資之幫助施用，業如前述，而證人甲○○更證稱並無
    認識陳俊欽、郭青澍，足徵被告所辯，無可採信，原審判處
    罪刑如上，並無違誤。綜上，被告持上開事由提起上訴而指
    摘原審判決違誤，為無理由，應予駁回。
據上論斷，應依刑事訴訟法第368 條，判決如主文。
本案經檢察官黃榮加提起公訴，檢察官謝錫和到庭執行職務。
中　　華　　民　　國　111 　　年　　 1　　月　　27　　日
                  刑事第五庭    審判長法　官  蔡廷宜
                                      法　官  蔡川富
                                      法　官  翁世容
以上正本證明與原本無異。
如不服本判決應於收受送達後20日內向本院提出上訴書狀，其未
敘述上訴理由者，並得於提起上訴後20日內向本院補提理由書（
均須按他造當事人之人數附繕本）「切勿逕送上級法院」。
                                      書記官　顏惠華
中　　華　　民　　國　  111　年　　 1　　月　　27　　日
附錄本判決論罪法條
毒品危害防制條例第4條(修正前)
製造、運輸、販賣第一級毒品者，處死刑或無期徒刑；處無期徒
刑者，得併科新臺幣2千萬元以下罰金。
製造、運輸、販賣第二級毒品者，處無期徒刑或7年以上有期徒
刑，得併科新臺幣1千萬元以下罰金。
製造、運輸、販賣第三級毒品者，處7年以上有期徒刑，得併科
新臺幣7百萬元以下罰金。
製造、運輸、販賣第四級毒品者，處5年以上12年以下有期徒刑
，得併科新臺幣3百萬元以下罰金。
製造、運輸、販賣專供製造或施用毒品之器具者，處1年以上7年
以下有期徒刑，得併科新臺幣1百萬元以下罰金。
前五項之未遂犯罰之。
附表一（販賣第一級毒品海洛因部分）      編號 販賣時間 販賣對象 販賣毒品種類 、數量、價金 （新臺幣）   販  賣  之  方  式 罪名、宣告刑及沒收  販賣地點     1 109年3月10日下午7時15分許 陳俊欽 重量不詳之海洛因 1,000元 陳俊欽以0000000000號行動電話，於附表三編號1所載時間與林銘緯使用之門號0000000000號行動電話聯繫購買海洛因事宜，並達成由陳俊欽向林銘緯購買1000元海洛因之意思合致後，雙方相約在左揭地點見面，林銘緯於左揭時間、地點交付海洛因1包與陳俊欽，並收取價金1000元而完成交易。 林銘緯販賣第一級毒品，累犯，處有期徒刑拾伍年貳月，扣案小米廠牌行動電話壹支沒收，未扣案0000000000號SIM卡壹枚、犯罪所得新臺幣壹仟元均沒收，於全部或一部不能執行沒收或不宜執行沒收時，追徵其價額。  臺南市○○區○○街00號○○汽車旅館停車場計程車內     2 109年3月20日下午4時45分許 陳俊欽 重量不詳之海洛因 1,000元 陳俊欽以0000000000號行動電話，於附表三編號2所載時間與林銘緯使用之門號0000000000號行動電話聯繫交易海洛因事宜，並達成由陳俊欽向林銘緯購買1000元海洛因之意思合致後，雙方相約在左揭地點見面，林銘緯於左揭時間、地點交付海洛因1包與陳俊欽，並收取價金1000元而完成交易。 林銘緯販賣第一級毒品，累犯，處有期徒刑拾伍年貳月，扣案小米廠牌行動電話壹支沒收，未扣案0000000000號SIM卡壹枚、犯罪所得新臺幣壹仟元均沒收，於全部或一部不能執行沒收或不宜執行沒收時，追徵其價額。  臺南市中西區○○○路與○○路口○○○外計程車內     3 109年3月11日凌晨2時許 郭青澍 重量不詳之海洛因 1,000元 郭青澍以0000000000號行動電話，於附表三編號3所載時間與林銘緯使用之門號0000000000號行動電話聯繫購買海洛因事宜後，郭青澍先到達林銘緯住處並達成向林銘緯購買海洛因之意思合致，郭青澍即交付購毒價款1000元與林銘緯，林銘緯帶同郭青澍前往左揭地點附近巷弄，離開5、6分鐘返回後，即在左揭時間、地點交付海洛因1包與郭青澍而完成交易。 林銘緯販賣第一級毒品，累犯，處有期徒刑拾伍年貳月，扣案小米廠牌行動電話壹支沒收，未扣案0000000000號SIM卡壹枚、犯罪所得新臺幣壹仟元均沒收，於全部或一部不能執行沒收或不宜執行沒收時，追徵其價額。  臺南市○○區○○街000號附近     


附表二（轉讓第一級毒品海洛因部分）      編號 轉讓時間 轉讓對象 毒品種類、數量 行　為　方　式 罪名、宣告刑及沒收  轉讓地點     1 109年3月11日上午9時20分許 陳俊欽 少量可供施用1次（約5毫克）之海洛因 陳俊欽以所持用之門號0000000000行動電話與林銘緯持用之門號0000000000號行動電話，與林銘緯聯繫取得海洛因事宜，於109年3月11日上午9時16分許雙方通話結束後不久，林銘緯即基於轉讓海洛因之犯意，在左揭地點計程車內將可供施用1次（約5毫克）之海洛因放置在注射針筒內，無償轉讓給陳俊欽注射施打。 林銘緯轉讓第一級毒品，累犯，處有期徒刑壹年貳月，扣案小米廠牌行動電話壹支沒收，未扣案0000000000號SIM卡壹枚沒收，於全部或一部不能執行沒收或不宜執行沒收時，追徵其價額。  臺南市永康區○○路○○城前計程車內     2 109年3月22日下午3時30分許 陳俊欽 5毫克之海洛因 林銘緯基於轉讓海洛因之犯意，以所持用之門號0000000000行動電話與陳俊欽持用之門號0000000000號行動電話聯繫後，於109年3月22日下午3時19分許雙方通話結束後不久，相約在臺南市永康區○○路○○城附近的第一銀行碰面，林銘緯在計程車內將5毫克之海洛因無償轉讓給陳俊欽施用。 林銘緯無罪。  臺南市永康區○○路○○城前計程車內     

附表三（通訊監察譯文）    編號 時      間 通訊監察譯文內容 備      考 1 ①109年3月10日下午6時58分 A ：0000000000（林銘緯）        ↓ B ：0000000000（陳俊欽） ⒈佐證附表一編號1犯罪事實。 ⒉109年聲監字第133號(第0706號警卷第73至74頁)。　 ⒊通訊監察譯文出處：第5730號警卷第143頁。   B ：你在幹嘛。 A ：你誰啊。 B ：你有沒有在他那啊。 A ：你誰啊。 B ：我欽阿、我誰啊。 A ：喔、怎樣。 B ：你有沒有在他那邊啊。 A ：有啊。 B ：你在他那邊是嗎。 A ：嗯。 B ：我跟你講，我等一下過去喔，我馬     上到。 A ：嘿。 B ：你用1給我。 A ：蛤。 B ：用1下來給我。 A ：你在講什麼勒。 B ：喔、好啦、好啦，這樣麻煩你啦、     齁。 A ：……。 B ：好啦、好啦、OK。   ②109年3月10日下午7時7分 A ：0000000000（林銘緯）        ↓ B ：0000000000（陳俊欽）    A ：怎樣啦。 B ：我到了，你下來好了、蛤。   ③109年3月10日下午7時13分 A ：0000000000（林銘緯）        ↓ B ：0000000000（陳俊欽）    A ：喂、你在哪啊。 B ：我在這啊 、嘿啊。 A ：你在哪啊。 B ：我在紅綠燈下這、三角窗。 A ：我哪有看到你。 B ：有啊、香閣、薇閣這。 A ：不是香閣啦。 B ：在哪。 A ：另外一頭。 B ：哪一頭，你說進來這頭，不然哪一     頭。 A ：薇閣另外這頭啦。 B ：齁、…後面嗎。 A ：對。 B ：後面是嗎、好啦、好啦。 A ：停車場這邊啦。 B ：喔、停車場後面、好啦、我轉頭回     去。  2 ①109年3月20日下午4時27分 A ：0000000000（林銘緯）        ↓ B ：0000000000（陳俊欽） ⒈佐證附表一編號2犯罪事實。 ⒉109年聲監字第133號(第0706號警卷第73至74頁)。 ⒊通訊監察譯文出處：第5730號警卷第149頁。   A ：到了沒。 B ：啊、你在哪。 A ：你在○○○了嗎。 B ：嘿、我在○○○。 A ：好、我走過去、我走過去。 B ：好。  3 ①109年3月11日上午1時36分 A ：0000000000（林銘緯）        ↑ B ：0000000000（郭青澍） ⒈佐證附表一編號3犯罪事實。 ⒉109年聲監字第133號(第0706號警卷第73至74頁)。 ⒊通訊監察譯文出處：第5730號警卷第185頁。   B ：喂、在幹嘛。 A ：在睡覺。 B ：在睡喔。 A ：嗯、要怎樣。 B ：啊、現在、現在。  A ：……。 B ：蛤。 A ：到我家樓下。 B ：什麼。 A ：過來我家地下室。 B ：現在喔。 A ：嗯。 B ：齁、好啊。   ②109年3月11日上午1時44分 A ：0000000000（林銘緯）        ↑ B ：0000000000（郭青澍）    B ：喂。 A ：嗯。 B ：我在、我在、我到了。 A ：嗯、我知。 B ：齁。  4 ①109年3月11日上午7時49分 A ：0000000000（林銘緯）        ↓ B ：0000000000（陳俊欽） ⒈佐證附表二編號1犯罪事實。 ⒉109年聲監字第133號(第0706號警卷第73至74頁)。 ⒊通訊監察譯文出處：第5730號警卷第145至147頁。   B ：你有沒有在他那。 A ：你誰啊。 B ：蛤。 A ：你誰。 B ：蛤。 A ：你誰啦。 B ：我欽阿啦、我誰。 A ：你說怎樣。 B ：蛤。 A ：要怎樣。 B ：一樣啦、鴨母啊、嘿啦。  A ：嗯。 B ：嘿啦。 A ：好啦、好啦。 B ：你要過去是嗎。 A ：嗯。 B ：過去他那嗎。 A ：對啦。 B ：我現在、我現在坐車。 A ：好啦。 B ：好、好。   ②109年3月11日上午8時22分 A ：0000000000（林銘緯）        ↑ B ：0000000000（陳俊欽）    B ：喂、你要到了嗎。 A ：到了啊。 B ：啊、我要到了、我要到了，下來再      講。 A ：你是在急什麼，你有夠好笑。 B ：呵、你到了是嗎。 A ：嘿啦。 B ：好啦、好啦。   ③109年3月11日上午8時30分 A ：0000000000（林銘緯）        ↑ B ：0000000000（陳俊欽）    B ：你要出來外面哪裡等我。 A ：○○城○○路、○○路這。 B ：○○路銀行那嗎。 A ：嘿啊。 B ：我要到了、我要到了。 A ：好、好。   ④109年3月11日上午8時35分 A ：0000000000（林銘緯）        ↑ B ：0000000000（陳俊欽）    B ：我到了ㄟ、我在○○城這。 A ：我、我走過去。 B ：喔、好。   ⑤109年3月11日上午9時16分 A ：0000000000（林銘緯）        ↑ B ：0000000000（陳俊欽）    A ：下來了。 B ：齁。 A ：我到了、下來啊。  5 ①109年3月22日下午2時31分 A ：0000000000（林銘緯）        ↓ B ：0000000000（陳俊欽） ⒈109年聲監字第133號(第0706號警卷第73至74頁)。 ⒉通訊監察譯文出處：第5730號警卷第151頁。   A ：啊、又找到人了喔。 B ：又找到了喔。 A ：嗯。 B ：看怎樣我再打給你。 A ：嗯。 B ：好、OK。   ②109年3月22日下午2時44分 A ：0000000000（林銘緯）        ↓ B ：0000000000（陳俊欽）    B ：喂、如果要找你，要過去哪裡找     你。 A ：嗯、一樣啦。 B ：一樣那喔。 A ：嗯。 B ：啊、你人在那邊嗎。 A ：沒啦、我還沒打電話問啦。 B ：蛤。 A ：我還沒打問他。 B ：你打電話問他問一問，馬上打給     我，別人再問、蛤。 A ：啊、在○○城這。 B ：你在那是嗎。 A ：對啦。 B ：啊、要過去○○城喔。 A ：對。 B ：好啦、好啦。   ③109年3月22日下午3時12分 A ：0000000000（林銘緯）        ↑ B ：0000000000（陳俊欽）    A ：喂。 B ：你不就走出來，我要到了。 A ：好啦、好啦。   ④109年3月22日下午3時19分 A ：0000000000（林銘緯）        ↑ B ：0000000000（陳俊欽）    A ：在走路了。 B ：喂。 A ：在走路了。 B ：……。  

附表四（通訊監察譯文）    編號 時      間 通訊監察譯文內容 備      考 1 ①109年3月11日上午9時19分 B：0000000000（陳雅弦）        ↓ A ：0000000000（林銘緯） ⒈佐證附表二編號1犯罪事實。 ⒉109年聲監字第133號(第0706號警卷第73頁至74頁)。　 ⒊通訊監察譯文出處：第5730號警卷第109頁。   A ：喂。 B ：你那邊多少 。 A ：喂。 B ：你轉回來。 A ：你說什麼。 B ：你回來一下、回來一下。  A ：我到家了啊。 B ：上來一下。 A ：要過去你那邊是嗎？  B ：嘿啦..。 A ：好啦、好啦、好。 B ：...。 A ：要什麼？ B ：東西掉下來、用不對了。 A ：東西怎樣？ B ：帶回來了、用不對了。 A ：齁。